【裁判字號】    89,自緝,379
【裁判日期】    890921
【裁判案由】    詐欺
【裁判全文】
臺灣臺中地方法院刑事判決                        八十九年度自緝字第三七九號
    自  訴  人  丁○○
    被      告  丙○○
    選任辯護人  魏其村律師
                王淑榮律師
右列被告因詐欺案件，經自訴人提起自訴，本院判決如左：
    主  文
丙○○無罪。
    理  由
一、自訴意旨略以：同案被告甲○○、林楊澄澄夫妻（二人已經本院於民國八十五年
    六月二十七日以八十四年自字第一四一二號刑事判決無罪確定）曾以甲○○本人
    所簽發之支票一紙（發票日八十四年十一月二十日、票面金額為新台幣九萬六千
    元、付款人台中市第三信用合作社大智分社、支票號碼為0000000號）及
    林楊澄澄簽發之支票一紙（發票日為八十四年十一月十五日、票面金額新台幣九
    萬元、付款人為華南商業銀行南台中分行、支票號碼八六六八三六號），向自訴
    人丁○○稱上開林楊澄澄之支票係客票，安全可靠，而其應收價款於八十四年十
    一月二十日始能收取，為資金週轉之需，請自訴人丁○○借予現金，自訴人丁○○信以為真，乃收受其支票，並將同面額之現金款項交付予甲○○，嗣於八十四
    年十一月十日，甲○○又持被告丙○○簽發發票日為八十四年十一月十五日，票
    面金額新台幣（下同）三十五萬二千元、付款人為台中市第四信用合作社北台中
    分社，支票號碼九八一六二號之支票一紙，表示係同業客票，僅借款五日即可，
    自訴人丁○○復為甲○○所欺騙而陷於錯誤，仍交付其同面額現款，詎自訴人丁○○持上開支票屆期經提示，竟均遭退票，因被告丙○○簽發之支票票期極近且
    其面額又大，故認被告丙○○與甲○○、林楊澄澄間有犯意之聯絡及行為之分擔
    ，因認被告丙○○為共犯而涉刑法第三百三十九條第一項之詐欺取財罪嫌云云。
二、按犯罪事實應依證據認定之，無證據不得推定其犯罪事實，刑事訴訟法第一百五
    十四條定有明文。又認定不利於被告之事實，須依積極證據，苟積極證據不足為
    不利於被告事實之認定時，即應為有利於被告之認定，更不必有何有利之證據，
    最高法院三十年上字第八一六號著有判例。另刑法第三百三十九條第一項詐欺取
    財罪之成立，以意圖為自己或第三人不法所有，以詐術使人將本人或第三人之物
    交付為要件。所謂以詐術，必須被詐欺人因其詐術而陷於錯誤，若其所用方法，
    不能認為詐術，亦不致使人陷於錯誤，即不構成該罪，此最高法院四十六年台上
    字第二六０號亦著有判例。
三、本件自訴人丁○○認被告丙○○涉犯刑法第三百三十九條第一項之詐欺取財罪嫌
    ，係以其所提前揭被告所簽發之支票及存款不足退票單各一紙為據。惟訊據被告
    丙○○則堅決否認有何詐欺取財之犯行，辯稱：伊因業務關係而與家中從事西藥
    中盤商之乙○○結識，並結為好友，自八十二年間起，乙○○即以向大盤藥商進
    貨需使用客票為由，請求被告將個人設於台中市第四信用合作北台中分社之支票
    借其使用，最初被告借出之支票屆期均獲兌現，加以伊與乙○○間之情誼，故應
    乙○○之要求，將空白支票簿及印章借予使用，至其簽發支票之內容為何？交付
    予何藥商？伊均未過問，直至八十四年底，伊因付款銀行通知，始知先前出借予
    乙○○之支票因存款不足而遭退票，再者伊與自訴人並不相識，且伊係將支票借
    予乙○○使用，伊不認識甲○○，與實際交付支票予自訴人之甲○○、林楊澄澄
    夫妻間，並不相識，故無事先謀議，亦不知林氏夫妻持伊之支票向自訴人借款之
    始末，伊並無詐欺之不法意圖及施以詐術之不法行為等語。
四、經查：本件自訴人丁○○於本院審理時到庭陳稱：「是甲○○拿他（指被告丙○○）的票背書後付我的貨款」、「我不認識丙○○以前也沒見過」、「（錢）都
    是交給甲○○」等語。而經本院質之證人乙○○到庭結證稱：「是我向他（指被
    告丙○○）借票給甲○○用的沒錯」、「我向他（指被告丙○○）說因生意上需
    要用到客票，至於票的去向我沒向他（指被告丙○○）說」；及甲○○當庭亦結
    證稱：持被告丙○○所簽發之支票向自訴人丁○○借款時，並未告知被告丙○○
    ，本欲待票期屆至時，由伊將金額存入銀行，嗣後因週轉不靈而致前開票據無法
    兌現等語，再參以證人乙○○與甲○○二人為父子關係，證人乙○○復證稱係由
    伊將被告丙○○之支票轉借予證人甲○○等語等情，足見被告上開所辯：沒有向
    自訴人丁○○借錢，係證人乙○○將其之支票轉借予甲○○，亦不知甲○○與自
    訴人丁○○間之借貸關係等語，應堪採信。末以本件系爭以被告丙○○名義所簽
    發之該紙發票日為八十四年十一月十五日、票面金額三十五萬二千元、付款人為
    台中市第四信用合作社北台中分社，支票號碼九八一六二號之支票，乃係由甲○○自行記載發票日期及票面金額於其上，並未告知被告丙○○，此已據甲○○供
    述明確，是自訴人指陳被告丙○○所簽發之票據，其票期均極近，且金額又大，
    故認被告丙○○與甲○○等人間有犯意之聯絡及行為之分擔而共同詐欺等情，應
    尚屬無據。綜上諸情，本件僅憑自訴人前揭之指訴，與其所提以被告名義所簽發
    之系爭支票暨退票理由單應尚不足以證明被告丙○○有何意圖為自己不法所有，
    而施詐術使人交付財物之情事，是核與刑法第三百三十九條第一項之詐欺取財罪
    之構成要件即有未合，自不得僅憑自訴人之片面指訴即認被告丙○○涉犯詐欺取
    財之犯行，本件應純屬債務不履行之民事紛爭。此外，復查無其他積極證據足資
    證明被告丙○○有何詐欺取財之犯行。揆諸首揭說明，本件不能證明被告丙○○
    犯罪，自應諭知被告丙○○無罪之判決，以免冤抑。
據上論斷，應依刑事訴訟法第三百四十三條、第三百零一條第一項前段，判決如主文
。
中      華      民      國      八十九      年      九      月  二十一  日
                                  臺灣臺中地方法院刑事第三庭
                                          法    官  張  智  雄
右正本證明與原本無異。
如不服本判決，應於判決送達後十日內向本院提出上訴狀，上訴於臺灣高等法院臺中
分院( 須附繕本 )。
                                          書 記 官
中      華      民      國      八十九      年      九      月  二十二  日


司法院資訊處製作；財團法人民間司法改革基金會備份。
